臺灣嘉義地方法院民事判決
110年度嘉簡字第786號
原      告  許麗娟  
被      告  林政男  



上列當事人間請求損害賠償等事件，本院於民國111年1月14日言
詞辯論終結，判決如下：
    主  文
被告應給付原告新台幣（以下同）154,918元及自110年10月29日
起至清償日止，按年息百分之5 計算之利息。
訴訟費用由被告負擔。
本判決得假執行。
    事實及理由
一、按訴狀送達後，原告不得將原訴變更或追加他訴，但擴張或
    減縮應受判決事項之聲明者，不在此限，民事訴訟法第255
    條第1項第3款定有明文。本件原告起訴時聲明：被告給付原
    告229,918元，並自起訴狀繕本送達之翌日起至清償日止，
    按年息百分之5計算之利息。嗣於111年1月14日言詞辯論期
    日以言詞捨棄逾期返還房屋75,000元之請求，並變更聲明為
    ：被告應給付原告154,918元，並自起訴狀繕本送達之翌日
    起至清償日止，按年息百分之5計算之利息（見本院卷第185
    頁），核原告所為係屬減縮應受判決事項之聲明，揆諸前開
    法條，並無不合，自應准許。又被告經合法通知，無正當理
    由未於最後言詞辯論期日到場，核無民事訴訟法第386 條各
    款所列情形，爰依原告聲請，由其一造辯論而為判決。 
二、原告主張：
(一)原告將門牌號碼嘉義縣○○市○○里○○路000巷0弄00號房
    屋(下稱系爭房屋)對外招租時，招租條件有分家庭用途(月
    租金15,000元)及非家庭用途(月租金20,000)兩類，經與被
    告確定承租係家庭用途後，雙方遂簽訂租賃契約，租賃期間
    自107年6月1日起至110年6月9日止，每月租金15,000元，押
    租保證金3萬元。豈料原告於110年4月間發現水費竟高達1,2
    54元，經實地查證，確認每日上、下班時段，確有多名不相
    識、穿藍色工作服人員頻繁進出系爭房屋，三樓陽臺曬衣架
    並晾曬多套藍色工作服，即於110年4月9日以Line(通訊軟體
    )通知被告已涉違約轉租，將自110年6月9日起終止租賃契約
    ，被告始於同年月10日返還房屋。
(二)惟被告未依約將系爭房屋回復原狀並積欠水、電費未清償，
    原告得請求損害賠償之範圍及金額，分述如下： 
  ⑴水費、電合計費用4,718元：原告自行代繳110年3月至6月份
    水費1,920元(1573＋347)及110年4月至6月份電費2,798元(2,
    575＋223)。　　
　⑵回復原狀費用35,200元：被告擅自在一至四樓屋内擅自安裝
    監視機系統電線壓條及機盒，原告施工回復原狀共支出35,2
    00元（2,500＋7,000＋8,200＋5,500＋2,000＋7,500＋2,500＝35,2
    00）。
　⑶違約轉租145,000元：被告違反上開租賃契約第8、12條約定
    ，將系爭房屋轉租第三人，應補償每月租金差價5,000元，
    自108年3月起至110年3月止，共計25個月，合計金額為125,
    000元，另據被告於110年4月9日自稱「如4月底未排除第三
    人使用系爭房屋之情形，就一個月罰一萬元」，故求償110
    年4月至5月共計20,000元，故被告違約轉租部分應賠償原告
    145,000元(125,000＋20,000)。
(三)承上，第⑴至⑶加總金額為184,918，扣除押租金30,000元，
    被告應給付154,918元（4,718＋35,200＋145,000－30,000＝154
    ,918）。爰依租賃法律關係提起本件訴訟，請求被告賠償原
    告上揭損害等語。並聲明：被告應給付原告154,918元及自
    起訴狀繕本送達翌日起至清償日止，按年息百分之5計算之
    利息。
三、被告答辯略以：不爭執水電費4,718元，至於修繕房屋支出3
    5,200元沒意見，違約轉租請求145,000元的部分伊爭執，因
    為工人在麥寮，伊只讓他們在那邊住兩個月而已，不爭執違
    約之事實，但就違約金是請求租金五倍，顯有過高等語。
四、本院之判斷：
(一)代付水電費4,718元及回復原狀費用35,200元部分：原告此
    部請求，為被告當庭表示不爭執、無意見（見本院卷第167
    頁、第173頁）。而水電費部分有原告提出之台灣電力公司
    繳費通知單、繳款憑證，及台灣自來水公司繳款憑證；回復
    原狀費用亦據原告提出收據、請款單等件在卷（見本院卷第
    83至88頁、本院卷第175、177頁），應認於告此部請求為有
    理由。
(二)違約轉租（或出借）系爭房屋應為賠償部分
    1.此部原告主張，被告承租之初即知系爭房屋對外招租時，
      招租條件有分家庭用途及非家庭用途兩類。非家庭用途租
      金較家庭用途租金每用高5,000元；原告在110年4月9日並
      當面告知被告：如在4月底未排除違約轉租（或出借）的 
      情況，每月改罰10,000元！而為被告所默示承諾等情，亦
      為被告所不爭執，復據原告提出相關對話摘要在卷以佐（
      見本院卷第59至61頁），可以認定。
    2.就違約轉租（或出借）之期間，原告主張，被告自108年3
      月份起即有違約之事實，為被告所否認，辯稱：僅讓工人
      在系爭房屋住兩個月等語。經查：據經濟部水利署發佈之
      109年自來水生活用水量統計，顯示嘉義縣每人每日生活
      用水量是267公升，1度水是1000公升，第一段1至10度，
      每度計價7.35元（見本院卷第111至113頁）。從而被告與
      其女兒兩人一期（2個月）之合理使用水費應為235元（計
      算式：7.35元×0.267度×30日×2月×2人＝235元，小數點以
      下四捨五入）。至於電費部分，按經濟部公布每戶平均用
      電量為326度，非營業用電每度計價1.63元（見本院卷第1
      14至116頁），則被告與其女兒兩人一期（2個月）之電費
      應為1,063元（計算式：1.63元×326度×2月＝1,063元，小
      數點以下四捨五入）。經原告電詢台灣自來水公司、台灣
      電力公司結果，水費、電費分別早自108年3月4日誌108年
      5月3日（水費436元）、108年4月17日至同年6月16日（電
      費1,239元）起陡升後，即持續呈現異常偏高至110年6月1
      0日被告交屋日止（見本院卷第41頁），可見被告在此期
      間確有違約讓其他人等入住系爭房屋之事實。
　　3.依兩造間系爭房屋租賃契約第8條、第12條約定：乙方即
      承租人未經甲方即出租人同意，不得私自將租賃房（店）
      屋權利全部或一部分出借、轉租、頂讓或以其他變相方法
      由他人使用房（店）屋；乙方若有違約情事，致損害甲方
      之權益時院聽從甲方賠償損害，如甲方因涉訟所繳納之訴
      訟費、律師費用，均應由乙方負責賠償（見本院卷第29至
      32頁）。
　　4.據上，審酌被告向原告承租系爭房屋時，係以家庭用之條
      件以每月15,000元承租，在前開期間卻違約由無關人士入
      住系爭房屋（即作為非家庭用），令原告每月受有5,000
      元價差之損害，並於110年4月9日默示承諾未於4月底前將
      違約情況排除，由原告每月罰10,000元等情事。原告此部
      依前開約款請求被告賠償145,000元【計算式：108年3月
      至110年3月（5,000元×25月＝125,000元）+110年4至5月（
      10,000元×2月＝20,000元）＝145,000元】，洵屬有據，應
      予准許。
(三)綜上所述，原告得請求之金額有代付水電費4,718元、回復
    原狀費用35,200元、違約賠償145,000元，總計184,918元，
    扣除押租金30,000元後，被告應給付15,4918元。　　　　
(四)末按給付無確定期限者，債務人於債權人得請求給付時，經
    其催告而未為給付，自受催告時起，負遲延責任。其經債權
    人起訴而送達訴狀，或依督促程序送達支付命令，或為其他
    相類之行為者，與催告有同一之效力；遲延之債務，以支付
    金錢為標的者，債權人得請求依法定利率計算之遲延利息；
    應付利息之債務，其利率未經約定，亦無法律可據者，週年
    利率為百分之5 ，民法第229 條、第233 條第1 項前段、第
    203 條分別定有明文。從而，原告請求被告給付154,918元
    及自起訴狀繕本送達之翌日即110年10月29日起至清償日止
    ，按年息百分之5 計算之法定遲延利息，為有理由，應予准
    許。
五、從而，原告依侵權行為損害賠償、租賃契約等法律關係，請
    求被告給付154,918元及自110年10月29日起至清償日止，按
    年息百分之5 計算之利息，為有理由，應予准許。
六、本件係適用簡易程序所為被告敗訴之判決，依民事訴訟法第
    389 條第1 項第3 款之規定，應依職權宣告假執行，爰依職
    權宣告之。
七、訴訟費用負擔之依據：民事訴訟法第78條。
中　　華　　民　　國　　111 　年　　1 　　月　　28　　日
                  臺灣嘉義地方法院嘉義簡易庭
                                  法　官　陳思睿
以上正本係照原本作成。
如對本判決上訴，須於判決送達後20日內向本庭（嘉義市文化路
308之1號）提出上訴狀（均須按他造當事人之人數附繕本）。如
委任律師提起上訴者，應一併繳納上訴審裁判費。
中　　華　　民　　國　　111 　年　　1 　　月　　28　　日
                                  書記官  黃士祐